【裁判字號】    96,交易,713
【裁判日期】    981127
【裁判案由】    公共危險等
【裁判全文】
臺灣高雄地方法院刑事判決             96年度交易字第713號
公  訴  人  臺灣高雄地方法院檢察署檢察官
被      告  庚○○
選任辯護人  陳清朗律師
被      告  乙○○
選任辯護人  王進勝律師
            陳慧錚律師
            黃淑芬律師
上列被告等因公共危險等案件，經檢察官提起公訴（96年度偵調
字第739 號），本院判決如下：
    主  文
庚○○犯不能安全駕駛動力交通工具罪，處有期徒刑捌月，減為
有期徒刑肆月，如易科罰金，以新臺幣壹仟元折算壹日；又犯過
失傷害致人重傷罪，處有期徒刑壹年，減為有期徒刑陸月，如易
科罰金，以新臺幣壹仟元折算壹日。應執行有期徒刑玖月，如易
科罰金，以新臺幣壹仟元折算壹日。
乙○○犯過失傷害致人重傷罪，處有期徒刑肆月，如易科罰金，
以新臺幣壹仟元折算壹日，減為有期徒刑貳月，如易科罰金，以
新臺幣壹仟元折算壹日。緩刑貳年。
    事  實
一、乙○○於民國96年1 月4 日下午11時58分許，駕駛車號8S-3
    579 號自小客車搭載己○○，自高雄市三民區○○○路463
    號前起駛由西北往南方向行進欲迴轉往育英街，本應注意汽
    車駕駛人迴車時，在設有禁止迴車標誌或劃有分向限制線、
    禁止超車線或禁止變換車道線之路段迴車，不得迴車，又汽
    車迴車前，應暫停並顯示左轉燈光或手勢，看清無來往車輛
    ，並注意行人通過，始得迴轉，而依當時天氣晴、夜間有照
    明、路面乾燥、無缺陷、無障礙物、視距良好之狀況，並無
    不能注意之情事，竟疏未注意，於劃有分向限制線之路段迴
    轉，且未暫停看清有無往來車輛即貿然迴轉，致與同向在其
    左後方快車道行駛，由戊○○騎乘之車號M5V-081 號重型機
    車發生碰撞（下稱第1 次碰撞），戊○○因而人、車倒地，
    兩車碰撞後停在原地，乙○○、己○○隨即下車察看，適有
    庚○○因飲用酒類後，已達不能安全駕駛動力交通工具之程
    度，猶駕駛車號P4-2321 號自小客車，沿高雄市三民區○○○路由南往北方向行駛，本應注意車前狀況及行經閃光黃燈
    路口應減速之速限限制，且當時天氣晴、夜間有照明、路面
    柏油、乾燥、無缺陷、無障礙物、視距良好，並無不能注意
    之情事，竟疏未注意車前狀況且以時速約60公里之速度超速
    行駛至該處，而因酒後操控力不佳，致閃煞不及撞上車號8S
    -3579 自小客車右前側車身（下稱第2 次碰撞），再向右衝
    撞停放路邊之車號ZI-7010 號、X5-2672 號自小客車，車號
    8S-3579 自小客車因遭撞擊後車體旋轉，撞上乙○○、己○○及戊○○，造成戊○○受有頭皮及臉部裂傷、左側鎖骨閉
    鎖性骨折、第3 節頸椎及第3 、4 節胸椎骨折合併胸椎脊髓
    損傷且下半身完全癱瘓之重傷害；己○○受有左側第3 至第
    6 肋骨骨折、左胸壁挫傷、臉部撕裂傷之傷害；乙○○則受
    有頭部傷害併頭皮裂傷、右膝及右手肘及右骨盤挫傷及擦傷
    之傷害。乙○○、庚○○肇事後，於有偵查權之公務員尚不
    知何人肇事前，向到場現場處理之警員，當場承認其等為肇
    事人，自首而接受裁判。據報到場處理之警員，並於翌日（
    5 日）零時11分許以酒精測定器對庚○○實施檢測吹氣，庚○○吐氣所含酒精成份仍達每公升0.96毫克，而查獲上情。
二、案經戊○○訴由高雄市政府警察局三民第二分局報請，及乙○○、己○○訴由臺灣高雄地方法院檢察署檢察官偵查起訴
    。
    理  由
壹、程序方面（證據能力之判斷）：
一、證人即告訴人戊○○、己○○、乙○○、證人甲○○於警詢
    時陳述之證據能力：
  (一)按被告以外之人於檢察事務官、司法警察官或司法警察調查
    中所為之陳述，與審判中不符時，其先前之陳述具有較可信
    之特別情況，且為證明犯罪事實存否所必要者，得為證據，
    刑事訴訟法第159 條之2 定有明文。
  (二)查證人即告訴人戊○○、己○○、證人甲○○為被告乙○○
    、庚○○以外之人，共同被告乙○○為被告庚○○以外之人
    ，渠等於警詢時之證述，均屬被告以外之人於審判外之陳述
    ，固屬傳聞證據。惟證人戊○○、己○○、甲○○、乙○○
    於本院審理均有經過交互詰問，而證人戊○○於警詢時證稱
    其當時與逆向高速行駛之自小客車發生對撞等語，於本院則
    證稱該部自小客車車身斜斜的等語。證人甲○○於警詢時陳
    述第2 次發生車禍時，其有在場等語，於本院改證稱其未見
    到第2 次撞擊之情形等語。證人己○○於警詢時陳述其下車
    扶機車騎士時，當時叫他，他有反應等語，於本院則改證稱
    其要拉戊○○時，他將其推開等語。證人乙○○於警詢時證
    稱當時其要迴轉車輛等語，於本院則改證稱其至斑馬線時左
    轉想轉進育英街等語。上開證人於警詢中及本院審判中之證
    述已有前後陳述不符之情形，本院審酌渠等於警詢中之證述
    距案發日較近，當時記憶自較深刻，可立即反應所知，不致
    因時隔日久而遺忘案情；且較無來自被告同庭在場之壓力而
    出於虛偽不實之指證，或事後串謀而故為迴護被告之機會，
    揆諸上開說明，其等於警詢中所為之陳述，客觀上應具有較
    可信之特別情況，且亦為證明被告2 人犯罪事實存否所必要
    ，依上揭規定，上開證人於警詢中之證言自有證據能力。
二、依照刑事訴訟法第158 條之3 規定，證人依法應具結而未具
    結者，其證言不得作為證據。告訴人乙○○、己○○於偵查
    中之陳述，經遍查本件偵查卷宗，均無結文在卷，顯未具結
    ，則依上開規定，應認告訴人乙○○、己○○於偵查中之證
    述，均無證據能力。
貳、實體方面：
一、訊據被告乙○○固不否認有於上開時、地，駕駛車號8S-357
    9 號自小客車搭載己○○，與告訴人戊○○騎乘之車號M5V-
    081 號重型機車發生碰撞之事實，惟矢口否認有何過失傷害
    致人重傷犯行，辯稱：伊車停在「俗俗賣」賣場門口，伊買
    完東西後準備要回家，起動伊車後沿大昌路邊緣往前行駛，
    伊因見照後鏡發現後面沒有車，遂迴轉想進入育英街，伊正
    要看對向是否有來車時，戊○○騎乘之機車即撞上伊車，而
    人車倒地，伊之車門被戊○○之機車卡到，己○○先下車扶
    戊○○，當時有感覺戊○○想自己撐起來，伊下車後欲拿取
    三角架之際，對向共同被告庚○○駕駛之車輛即撞到伊車右
    前輪，致伊車旋轉1 圈而撞擊戊○○及己○○，戊○○因而
    受有重傷，伊與戊○○第1 次車禍時之撞擊，僅使戊○○受
    輕傷云云。被告庚○○固不否認有於前揭時、地因飲用酒類
    後駕車，而撞擊共同被告乙○○之汽車，致共同被告乙○○
    、告訴人己○○受有普通傷害之事實，惟矢口否認有何過失
    傷害致人重傷犯行，辯稱：告訴人戊○○於第1 次發生車禍
    後即意識昏迷，不知有第2 次發生車禍之情事，足見車輛撞
    擊力道嚴重，伊駕駛之自小客車雖有擦撞共同被告乙○○之
    自小客車，但並未撞到告訴人戊○○，無證據可證明告訴人
    戊○○之重傷結果可歸責於伊云云。
二、經查：
  (一)被告乙○○於96年1 月4 日下午11時58分許，駕駛車號8S-3
    579 號自小客車搭載告訴人己○○，自高雄市三民區○○○
    路463 號前起駛由西北往南方向行進欲迴轉往育英街方向，
    在該處交岔路口與同向在其左後快車道行駛、由告訴人戊○○騎乘之車號M5V-081 號重型機車發生碰撞，致告訴人戊○○人、車倒地，兩車碰撞後停在原地，被告乙○○、己○○
    即下車察看，適有被告庚○○駕駛車號P4-2321 號自小客車
    ，沿大昌二路由南往北方向行駛至該處，因閃煞不及撞上被
    告乙○○上開自小客車右側前車身，再向右衝撞停放路邊之
    車號ZI-7010 號、X5-2672 號自小客車，被告乙○○之上開
    自小客車遭撞擊後車體旋轉，撞上乙○○、己○○及戊○○
    ，造成告訴人戊○○受有頭皮及臉部裂傷、左側鎖骨閉鎖性
    骨折、第2 、3 頸椎及第3 、4 節胸椎骨折合併胸椎脊髓損
    傷且下半身完全癱瘓之重傷害；告訴人己○○受有左側第3
    至第6 肋骨骨折、左胸壁挫傷、臉部撕裂傷之傷害；告訴人
    乙○○則受有頭部傷害併頭皮裂傷、右膝及右手肘及右骨盤
    挫傷及擦傷之傷害等情，業據被告乙○○、庚○○於警詢、
    偵查及本院供述在卷（見警卷第3 至5 頁、偵3 卷第7 至9
    頁、本院卷(二)第159 至168 、173 至175 頁），核與證人即
    告訴人戊○○於警詢及本院證述：伊只記得第1 次車禍，撞
    到時伊就昏過去了；伊印象中該部自小客車好像在伊之車道
    ，但車頭對著伊，還沒完全進入對向車道等語（見警卷第6
    至7 頁、本院卷(二)第89至94頁），證人即告訴人己○○於警
    詢及本院證述：伊與被告乙○○從「俗俗賣」大賣場買完東
    西準備離開，從大昌路起駛一小段路要迴轉，停在快車道等
    候時，被戊○○之機車碰撞，伊與乙○○下車查看，當時戊○○躺在地上，伊要去扶他坐起來時，即被其他車輛撞上，
    伊就失去意識等語（見警卷第15至16頁、本院卷(二)第95至10
    5 頁），及證人即在場目擊之證人甲○○於警詢及本院證述
    ：當時伊在「俗俗賣」大賣場工作，第1 次車禍時伊聽到聲
    音出去看，有看見自小客車上的夫妻要去扶該騎士；之後伊
    進入店內打電話報警，又聽到有人尖叫，已發生第2 次撞擊
    等語（見警卷第10至11頁、本院卷(二)第72至81頁）大致相符
    ，並有高雄市政府警察局三民二分局道路交通事故現場圖、
    道路交通事故調查報告表（一）、（二）、高雄市政府警察
    局交通大隊交通事故談話紀錄表、道路交通事故現場蒐證照
    片24張、告訴人戊○○之高雄醫學大學附設中和紀念醫院診
    斷證明書2 紙及病歷影本1 份、行政院國軍退除役官兵輔導
    委員會臺北榮民總醫院診斷證明書1 紙、96年7 月26日北總
    企字第0960014378號函、98年6 月5 日北總神字第09800117
    88號函檢附戊○○病歷各1 份、告訴人乙○○之高雄醫學大
    學附設中和紀念醫院診斷證明書1 紙及告訴人己○○之高雄
    醫學大學附設中和紀念醫院診斷證明書3 紙在卷為憑。
  (二)按汽車迴車時，在設有禁止迴車標誌或劃有分向限制線，禁
    止超車線、禁止變換車道線之路段，不得迴車；汽車迴車前
    ，應暫停並顯示左轉燈光或手勢，看清無來往車輛，並注意
    行人通過，始得迴轉，道路交通安全規則第106 條第2 款、
    第5 款定有明文。又分向限制線，用以劃分路面成雙向車道
    ，禁止車輛跨越行駛，並不得迴轉；本標線為雙黃實線，線
    寬及間隔均為10公分，除交岔路口或允許車輛迴轉路段外，
    均整段劃設之，道路交通標誌標線號誌設置規則第165 條第
    1 項、第2 項亦有規定。被告乙○○於警詢時供稱：伊於96
    年1 月1 日23時58分在高雄市三民區○○○路463 號前「俗
    俗賣」賣場買完東西後要迴車，車號M5V-081 機車撞到伊，
    伊與己○○即下車查看，己○○要扶他時，伊要拿腳架時，
    對面車道車號P4-2321 豐田車便撞上來；當時伊先迴轉車輛
    ，而騎士是順方向快速騎駛，伊看沒有車就迴轉，機車就從
    大昌路北往南方向撞上伊車，對方P4-2321 自小客車便由南
    往北撞上伊車，伊那時在雙黃線內等語（見警卷第1 至2 頁
    ），於偵查中供稱：當時伊等迴轉是在路口後方，距離斑馬
    線3 至5 米等語（見偵3 卷第8 頁），於本院供稱：伊啟動
    車子之前，車子停在「俗俗賣」賣場門口，該大賣場門口有
    兩條斑馬線，本來伊車停在第一條斑馬線後面，車子啟動後
    ，伊沿著大昌路邊緣往前，伊本來想直線開車，後來車子開
    到接近第二條斑馬線之後面，伊想迴轉進入育英街，即將車
    子迴轉；伊停在大昌路上看對向車道是否有來車時，伊之車
    頭可能已經接近雙黃線等語（見本院卷(二)第160 至161 頁）
    ，及證人己○○於警詢時證稱：當時車輛由被告乙○○駕駛
    ，伊看對面有無來車，並準備要轉向大昌二路往北方向前進
    ，當時伊聽到撞擊聲，伊與乙○○便下車查看等語（見警卷
    第15頁），於本院證稱：當時伊等準備要迴轉，伊記得汽車
    起動前是停比育英街還要右側，伊等汽車與機車之撞擊點已
    經超過育英街口，伊等汽車開了1 小段路才迴轉，伊記得是
    在斑馬線前後迴轉等語（見本院卷(二)第100 至103 頁），佐
    以被告乙○○、證人己○○於偵查中繪製之現場圖所示被告
    乙○○迴轉停車之位置在大昌二路、育英街口之斑馬線及停
    止線以南（見偵3 卷第10頁），核對現場照片（偵6 卷第27
    頁上方照面）可知該處劃有雙黃實線之分向限制線，被告乙○○在劃有分向限制線之路段迴車，已違反道路交通安全規
    則第106 條第2 款規定。又由被告乙○○於本院供稱：伊本
    來想直線開車，伊看後照鏡發現沒有車子，伊就想迴轉進入
    育英街，於是伊開始迴轉，但伊迴轉太慢，正當要看對向是
    否有來車時，戊○○騎乘之摩托車就已經追撞上來，伊當時
    車子停在去向車道之快車道上看對向是否有來車等語（見本
    院卷(二)第161 頁），可知被告乙○○在開始迴轉前並無先暫
    停、看清無來往車輛，即率然迴轉，亦有違反道路交通安全
    規則第106 條第5 款規定。且當時天氣晴、夜間有照明、路
    面乾燥、無缺陷、無障礙物、視距良好，有高雄市政府警察
    局三民二分局道路交通事故調查報告表（一）在卷為憑（見
    警卷第29頁），被告乙○○應可明確辨識道路之標線及看清
    有無來往車輛後，再行迴轉，被告乙○○竟疏未注意，未看
    清無來往車輛且在劃有分向限制線之路段駕車進行迴轉而肇
    事，被告乙○○之行為自有過失。
  (三)按汽車駕駛人飲用酒類或其他類似物後其吐氣所含酒精濃度
    超過每公升0.25毫克或血液中酒精濃度超過百分之0.05以上
    者，不得駕車；行車速度應依減速慢行之標誌、標線或號誌
    指示行駛汽車行駛時，駕駛人應注意車前狀況，並隨時採取
    必要之安全措施，道路交通安全規則第114 條第2 款、第93
    條第1 項第3 款、第94條第3 項分別定有明文，此為汽車駕
    駛人駕駛汽車時應盡之注意義務。又閃光黃燈表示「警告」
    ，車輛應減速接近，注意安全，小心通過，道路交通標誌標
    線號誌設置規則第211 條第1 項第1 款亦有規定。依卷附道
    路交通事故調查報告表（一）所示，本件事故發生時，天氣
    晴、夜間有照明、路面乾燥、無缺陷、無障礙物、視距良好
    （見警卷第29頁），當無不能注意之情事。被告庚○○肇事
    後，經測得吐氣後酒精濃度達每公升0.96毫克，有高雄市○○○○○道路交通事故當事人酒精測定紀錄表1 紙在卷為憑
    （見警卷第17頁），參考德國、美國之認定標準，對於酒精
    濃度呼氣已達每公升0.55毫克或血液濃度達0.11％以上，肇
    事率為一般正常人之10倍，認為已達「不能安全駕駛」之標
    準（法務部88年5 月18日(88)法檢字第001669號函參考），
    堪認被告庚○○已達不能安全駕駛動力交通工具之程度。又
    該處道路速限為每小時50公里，路口為閃光號誌，有道路交
    通事故調查報告表（一）在卷為憑（見警卷第29頁），被告
    庚○○於偵查中供稱：伊當時車速為每小時60公里左右，伊
    看到時已經來不及了，當時他們的汽車是斜向停在路中等語
    （見偵3 卷第8 頁），足見被告庚○○駕車行駛至該處路口
    時未減速且超限行駛，已違反上開規定。被告庚○○因酒後
    駕車而操控能力不佳，且超速行駛，而閃煞不及撞上被告乙○○之自小客車，其行為亦有過失。
  (四)刑法上之過失，固以過失行為與結果之間，於客觀上有因果
    關係存在為必要；然此所謂因果關係，並不以過失行為係結
    果發生之直接原因為限，僅以有相當之因果關係存在，即足
    當之。而行為之於結果，是否具有相當因果關係，應依事後
    之立場，客觀地審查行為當時之具體事實，如認某行為確為
    發生結果之相當條件者，該行為即有原因力；至若某行為與
    行為後所生之條件相結合而始發生結果者，亦應就行為時所
    存在之事實，為客觀之事後審查，如認為有結合之必然性者
    ，則該行為仍不失為發生結果之原因，應認具有相當因果關
    係（最高法院90年台上5164號判決參照）。
  1.如前所述，本件交通事故之被害人經送醫治療後診斷結果，
    告訴人戊○○受有頭皮及臉部裂傷、左側鎖骨閉鎖性骨折、
    第2 、3 頸椎及第3 、4 節胸椎骨折合併胸椎脊髓損傷且下
    半身完全癱瘓之重傷害；告訴人己○○受有左側第3 至第6
    肋骨骨折、左胸壁挫傷、臉部撕裂傷之傷害；告訴人乙○○
    則受有頭部傷害併頭皮裂傷、右膝及右手肘及右骨盤挫傷及
    擦傷之傷害。證人戊○○於警詢及本院固均證稱：伊第1 次
    被撞後就沒有意識了等語（見警卷第6 頁背面、本院卷(二)第
    91頁），惟並無證據證明告訴人戊○○於第1 次碰撞時已受
    有重傷。由證人己○○於警詢時證稱：伊等與告訴人戊○○
    之機車發生第1次 車禍時，伊和乙○○沒有受傷，但騎士（
    即戊○○）有受傷，當時騎士有戴安全帽，還在頭上，伊當
    時叫他，他有反應，他左眉上方2 公分處有流血，眼睛有張
    開，伊當時是要把他扶起來坐在地上，約不到1 分鐘，伊即
    被撞不省人事等語（見警卷第15頁背面），於本院證稱：戊○○之機車撞在乙○○之汽車駕駛座的門，機車倒在乙○○
    之汽車左側，駕駛座門旁邊，戊○○沒有彈出去，他只是倒
    下去，倒在汽車前輪旁邊等語（見本院卷(二)第95至96頁），
    及證人甲○○於警詢時證稱：自小客車8S-3579 號的夫妻在
    扶騎士時，他好像還會動等語（見警卷第10頁背面），則告
    訴人戊○○於第1 次碰撞後，既未彈出，而倒在機車旁，所
    受外力僅為碰撞產生，佐以由卷內採證照片所示，告訴人戊○○之機車外觀僅有輕微擦痕，並無變形或凹陷情形（見偵
    6 卷第32至33頁照片4 張），顯示撞擊力道非鉅，應可推斷
    告訴人戊○○於第1 次碰撞時，所受為普通傷害。
  2.又被告乙○○於本院供稱：被告庚○○車子撞到伊車右前方
    ，結果伊車即轉了360 度，戊○○就被伊車壓到在地上，被
    告庚○○撞過來時，伊人在伊車左後方，所以伊等3 人才受
    傷等語（見本院卷(一)第29頁），佐以道路交通事故現場圖所
    示，血跡位置在第二次碰撞後被告乙○○之汽車左前輪左側
    （東西直徑為0.2 公尺、南北直徑為0.1 公尺），並向北方
    延伸4.9 公尺長，向西方延伸1.9 公尺長（見警卷第28頁）
    ，血跡範圍在被告乙○○之汽車旁邊及下方，現場照片顯示
    告訴人戊○○之安全帽掉落在行人穿越道上，在被告乙○○
    之汽車左前方約1 個枕木紋之寬度，安全帽旁有血跡（見偵
    6 卷第27頁下方、第29頁下方照片），血跡位置與機車位置
    已相隔行人穿越道之枕木紋長（見偵6 卷第27頁下方、第28
    頁上方照片），參以告訴人戊○○於當天至高雄醫學大學附
    設中和醫院診斷結果，所受傷勢為第2 、3 頸椎及第4 胸椎
    骨折、頭皮及臉部裂傷、左側鎖骨閉鎖性骨折，有該院診斷
    證明為憑（見警卷第46頁），顯見係受有強大外力所致，被
    告乙○○所述第2 次撞擊後告訴人戊○○被其汽車壓到在地
    應屬可採。則告訴人戊○○所受之重傷害結果應是因第2 次
    撞擊所致。
  3.本件車禍之發生，第1 次撞擊係因被告乙○○上開違規行為
    所致，倘被告乙○○未在上開劃有雙黃實線之分向限制線迴
    轉，且看清無往來車輛再行迴轉，被告乙○○之汽車即不致
    與告訴人戊○○之機車發生碰撞，而停在該路中；依被告庚○○於偵查中所述其於距離現場超過10公尺有看到被告乙○○之車輛（見偵3 卷第8 頁），若被告庚○○未酒後駕車並
    超速行駛，當可為適當之操作反應閃避，亦不致發生第2 次
    碰撞，雖被告庚○○未直接撞到告訴人戊○○，惟因其撞擊
    被告乙○○之汽車，致該車發生旋轉再次撞到告訴人戊○○
    ，致告訴人戊○○受有上開重傷害。於客觀之事後審查，本
    件車禍係被告乙○○與被告庚○○2 人之過失相競合而發生
    ，被告乙○○與被告庚○○先後之過失行為雖非同時發生，
    但均非發生告訴人戊○○重傷害之獨立原因，被告乙○○之
    自小客車與告訴人戊○○之機車碰撞後，其因果關係並未中
    斷，被告庚○○之過失行為亦非偶然獨立原因之介入，被告
    2 人之過失行為對於告訴人戊○○所受之重傷害結果有結合
    之必然性，而均有相當因果關係。
  4.再者，汽車駕駛人對於防止危險發生之相關交通法令之規定
    ，業已遵守，並盡相當之注意義務，以防止危險發生，始可
    信賴他人亦能遵守交通規則並盡同等注意義務。若因此而發
    生交通事故，方得以信賴原則為由免除過失責任（最高法院
    84台上5360號判例意旨參照）。被告乙○○既有上開違規行
    為，已如前述，自無信賴保護原則之適用。
  (五)末查，逢甲大學98年5 月18日逢建字第0980015369號函檢附
    行車事故鑑定報告書，固認為第二階段被告庚○○駕車酒精
    濃度過量，未注意車前狀況，超速行駛撞擊被告乙○○之自
    小客車，致被告乙○○、告訴人戊○○分別受輕、重傷，為
    肇事原因（見本院卷(一)第98頁），然其判斷第1 次碰撞後，
    被告乙○○之自小客車在告訴人戊○○機車之北方（見本院
    卷(一)第95頁圖四），顯與證人乙○○、己○○於本院繪製第
    1 次碰撞後，告訴人戊○○之機車在被告乙○○之自小客車
    北方不符（見本院卷(二)第116 、117 頁），其判斷之基礎有
    誤，且其係依本件交通事故分不同撞擊階段，分別鑑定肇事
    原因，並非針對告訴人戊○○所受重傷害結果之因果歷程為
    客觀整體之判斷，尚難採為有利被告乙○○之事證。
  (六)綜上，被告乙○○、庚○○所辯均不足為免責之事由，本件
    事證明確，被告2人犯行洵堪認定，依法應予論科。
三、論罪科刑：
  (一)查被告2 人行為後，刑法第185 條之3 規定業於97年1 月2
    日修正公布，並自同月4 日起生效施行。修正前該條法定刑
    之罰金部分原規定為「（銀元）3 萬元以下罰金」，修正後
    規定為「科或併科（新臺幣）15萬元以下罰金」，除得單科
    罰金外，尚得併科，且金額已經提高，比較新舊法結果，以
    修正前規定有利於被告，依刑法第2 條第1 項前段之規定，
    應適用修正前刑法第185 條之3 規定論處。
  (二)核被告乙○○所為，係犯刑法第284 條第1 項後段之過失傷
    害致人重傷罪。被告庚○○於前揭時、地飲酒後駕車之行為
    ，係犯修正前刑法第185 條之3 不能安全駕駛動力交通工具
    罪；駕車撞擊告訴人乙○○之前揭車輛致告訴人乙○○、己○○受傷部分，係犯刑法第284 條第1 項前段之過失傷害罪
    ，致告訴人戊○○受重傷部分，係犯刑法第284 條第1 項後
    段過失傷害致人重傷罪。被告庚○○一過失行為，致告訴人
    乙○○、己○○受傷，致告訴人戊○○受重傷，係一行為觸
    犯3 罪名，為想像競合犯，應從較重之過失傷害致人重傷罪
    處斷。被告庚○○所犯上開2 罪間，犯意各別，行為互殊，
    罪名有異，應予分論併罰。又被告庚○○酒醉駕車肇事，因
    而致告訴人戊○○受重傷、致告訴人己○○、乙○○受普通
    傷害，依法應負過失傷害致人重傷之刑事責任，應依道路交
    通管理處罰條例第86條第1 項規定加重其刑。被告乙○○、
    庚○○於有偵查權之公務員未知悉肇事者為何人之前，均有
    向到場處理之警員坦承肇事，此有高雄市政府警察局交通大
    隊交通事故談話紀錄表2 紙在卷為憑（見警卷第32、34頁）
    ，渠等對於未發覺之罪自首而受裁判，均依法減輕其刑，被
    告庚○○所犯過失傷害致重傷罪並應依法先加後減之。爰審
    酌被告乙○○、庚○○之過失程度、所生之危害、肇事後之
    態度、及被害人於本件車禍之發生，亦同有過失，被告乙○○於犯罪後雖尚未與告訴人戊○○達成民事和解，惟已賠償
    告訴人戊○○50萬元，對其造成之損害有為部分之賠償，被
    告庚○○尚未與告訴人戊○○達成和解，且未賠償告訴人戊○○等其他一切情狀，分別量處如主文第1 、2 項所示之刑
    ，以示懲儆。又被告2 人犯罪時間，係在96年4 月24日以前
    ，所犯之罪悉合於減刑條件，應依中華民國九十六年罪犯減
    刑條例第2 條第1項 第3 款、第7 條之減刑規定，各減其宣
    告刑2 分之1 如主文第1 、2 項所示，並就被告庚○○所犯
    之罪依同條例第9條 規定諭知易科罰金之折算標準，暨定其
    應執行刑。
  (三)另查，被告乙○○前未曾受有期徒刑以上刑之宣告，有臺灣
    高等法院被告前案紀錄表在卷為憑。被告雖尚未與告訴人戊○○達成和解，然已賠償告訴人戊○○50萬元，有告訴人戊○○之父丁○○簽具之收據影本1 紙附卷為憑（見本院卷第
    188 頁）。茲念被告乙○○僅因一時失慮，致罹刑典，其經
    此偵、審程序及罪刑之宣告，當已知所警惕，信無再犯之虞
    ，本院認所宣告之刑以暫不執行為適當，併予緩刑2 年之宣
    告，以勵自新。被告庚○○部分，始終未與告訴人戊○○、
    己○○、乙○○達成和解，且迄今未對告訴人戊○○為賠償
    ，自不宜宣告緩刑，併此說明。
據上論斷，應依刑事訴訟法第299 條第1 項前段，道路交通管理
處罰條例第86條第1 項，修正前刑法第185 條之3 ，刑法第2 條
第1 項、第284 條第1 項前段、後段、第55條、第62條前段、第
51 條 第5 款、第74條第1 款，刑法施行法第1 條之1 ，中華民
國九十六年罪犯減刑條例第2 條第1 項第3 款、第7 條、第9 條
、第10條，判決如主文。
本案經檢察官丙○○到庭執行職務。
中    華    民    國    98    年    11    月    27    日
                    交通法庭  審判長法  官  李璧君
                                    法  官  鄭峻明
                                    法  官  曾鈴
以上正本證明與原本無異。
如不服本判決應於收受送達後10日內向本院提出上訴書狀，並應
敘述具體理由；如未敘述上訴理由者，應於上訴期間屆滿後20日
內向本院補提理由書（均須按他造當事人之人數附繕本）「切勿
逕送上級法院」。
中    華    民    國    98    年    11    月    27    日
                                    書記官  林慧君
附錄本判決論罪科刑法條：
修正前中華民國刑法第185條之3
服用毒品、麻醉藥品、酒類或其他相類之物，不能安全駕駛動力
交通工具而駕駛者，處1 年以下有期徒刑、拘役或科或併科3 萬
元以下罰金。
中華民國刑法第284條（過失傷害罪）
因過失傷害人者，處6 月以下有期徒刑、拘役或5 百元以下罰金
，致重傷者，處1 年以下有期徒刑、拘役或5 百元以下罰金。
從事業務之人，因業務上之過失傷害人者，處1 年以下有期徒刑
、拘役或1 千元以下罰金，致重傷者，處3 年以下有期徒刑、拘
役或2 千元以下罰金。


司法院資訊處製作；財團法人民間司法改革基金會備份。
